【裁判字號】    97,家聲,93
【裁判日期】    970829
【裁判案由】    酌定管理報酬等
【裁判全文】
臺灣嘉義地方法院民事裁定              97年度家聲字第93號
聲  請  人  財政部國有財產局臺灣南區辦事處嘉義分處（即被
            繼承人丙○○之遺產管理人）
法定代理人  乙○○    住同上列.
                      送達代收.
上列聲請人聲請酌發管理報酬等事件，本院裁定如下：
    主      文
被繼承人丙○○之遺產管理人因管理遺產之管理報酬確定為新臺
幣柒萬柒仟貳佰伍拾元。
被繼承人丙○○之遺產管理人因管理遺產所支出之必要費用確定
為新臺幣伍仟肆佰陸拾肆元。
聲請程序費用新台幣壹仟元由被繼承人丙○○之遺產負擔。
    理      由
一、聲請意旨略以：聲請人前經鈞院以96年度財管字第24號、96
    年度家抗字第34號民事裁定選任為被繼承人丙○○之遺產管
    理人，復經96年度財管字第35號、96年度家抗字第55號民事
    裁定重複選任在案，並經96年度家催字第89號民事裁定准對
    被繼承人丙○○之債權人及受遺贈人公示催告，經各刊登於
    民國96年9月6日臺灣新生報第14版、96年10月11日中華日報
    第B2版，依法公示催告。又被繼承人丙○○遺有坐落嘉義縣
    鹿草鄉○○段下潭小段25至32地號等8筆土地及其上194、19
    3、191、192棟次等建號建物，業經債權人馬來西亞富析資
    產管理股份有限公司臺灣分公司聲請法院強制執行中，因被
    繼承人丙○○之繼承人皆已拋棄繼承，無親屬會議可資酌定
    數額，且被繼承人並未遺留現金，聲請人為恐應得管理報酬
    無法獲得給付，爰依財政部訂頒「代管無人承認繼承遺產作
    業要點」第14點第3項規定請求，以最低拍賣價額各為新台
    幣（下同）90萬8,000元、63萬6,000元、48萬9,000元、63
    萬6,000元、63萬6,000元、173萬,4000 元、126萬6,000元
    、58萬7,000元、9萬9,000元、3萬3,000元、29萬5,000元、
    40萬6,000元，合計為772萬5,000元計算標準，酌定該遺產
    現值百分之一即7萬7,250元為管理報酬，及遺產管理之必要
    支出5,464元，請准予就上開遺產優先受償等語。並提出本
    院96年度財管字第24號、96年度家抗字第34號、96年度財管
    字第35號民事裁定、96年度家抗字第55號民事庭開庭通知書
    、96年度家催字第89號民事裁定、嘉院龍97執德字第5117號
    民事執行處通知書函影本、財政部國有財產局臺灣南區辦事
    處嘉義分處臺財產南嘉二字第0962001271號、第0962001444
    號函影本各1份、支出憑證黏貼單據影本9份等件為證。
二、按遺產管理人，得請求報酬，其數額由親屬會議按其勞力及
    其與被繼承人之關係酌定之；管理報酬，應依民法第1183條
    規定，聲請法院酌定，並請優先分配，其請求標準，不得低
    於孳息收入部分十分之三及遺產現值百分之一；又代管期間
    墊付之稅費、雇人監管費用、律師暨訴訟費用及其他必要費
    用，於遺產處分時收回歸墊。但經法院執行拍賣者，應併同
    前項報酬聲請優先分配後歸墊，民法第1183條、代管無人承
    認繼承遺產作業要點第14點第3項、第4項分別定有明文。經
    查，被繼承人丙○○遺有坐落嘉義縣鹿草鄉○○段下潭小段
    25至32地號等8筆土地及其上建物194、193、191、192棟次
    等建號建物，業經債權人銀行聲請法院強制執行中，其拍賣
    最低價額合計為772萬5,000元，此有本院上述民事執行處通
    知書函影本1份可證，亦屬真實，則聲請人依前揭「代管無
    人承認繼承遺產作業要點」第14點第3項：「不得低於遺產
    現值百分之一」請求管理報酬於7萬7,250元範圍內，為有理
    由，應予准許。爰依其聲請核定如主文所示之費用，並由遺
    產中分配。
三、又本院經核聲請人所提之本院96年度財管字第24號、96年度
    家抗字第34號、96年度財管字第35號、96年度家抗字第55號
    民事裁定、96年度家催字第89號民事裁定書，認聲請人確為
    被繼承人丙○○之遺產管理人無訛。又聲請人所支出之費用
    計有對閱覽卷證影印費64元、聲請公示催告裁判費1,000元
    、對繼承人公示催告登報費500元、對債權人及受遺贈人公
    示催告登報費500元及200元、抗告裁判費1,000元、抗告狀
    撰狀費600元、重複選任之抗告裁判費1,000元、重複選任之
    抗告狀撰狀費600元及開庭差旅費500元，共計5,464元，有
    前揭收據影本等件在卷可按，亦堪採信。
四、末按優先受償權以法律有明文者為限，如土地增值稅、房屋
    稅、地價稅、稅捐債權、礦工工資、強制執行之費用等，本
    件管理報酬或墊付管理費用，尚無法律明文屬優先受償權，
    聲請人聲請就上述管理報酬、墊付管理費用（管理必要費用
    是否屬強制執行法之執行費用非本院審酌範圍）准予優先受
    償，此部分請求為無理由，不應准許，至所請不准部分，因
    相關報酬費用之審酌，法院得依職權為之，不受當事人聲明
    之拘束，無庸另為駁回之諭知，附此敘明。
五、依非訟事件法第157條，裁定如主文。
中    華    民    國    97    年    8     月    29    日
                  家事法庭法  官  李文輝
以上正本係照原本作成。
如對本裁定抗告，應於裁定送達後10日內向本院提起抗告狀。
中    華    民    國    97    年    8     月    29    日
                          書記官  黃秀嬌


司法院資訊處製作；財團法人民間司法改革基金會備份。
